【裁判字號】    88,上訴,2614
【裁判日期】    890505
【裁判案由】    毒品危害防制條例
【裁判全文】
臺灣高等法院刑事判決                          八十八年度上訴字第二六一四號
    上  訴  人  臺灣板橋地方法院檢察署檢察官
    被      告  丁○○
    指定辯護人  本院甲○辯護人
案件，不服臺灣板橋地方法院八十六年度訴
字第二七五六號，中華民國八十七年十二月二十四日第一審判決（起訴案號：臺灣板
橋地方法院檢察署八十六年度偵字第九四三八號）提起上訴，本院判決如左：
    主      文
原判決關於丁○○部分撤銷。
丁○○連續販賣毒品，累犯，處無期徒刑，褫奪公權終身，扣案之塑膠封口機乙台、
磅秤乙台均沒收。犯罪所得財物新台幣肆萬捌仟元沒收。又連續非法販賣化學合成麻
醉藥品，累犯，處有期徒刑陸年，扣案之安非他命結晶參大包（共重零壹陸點陸陸
公克，包裝重壹零點壹伍公克）、安非他命粉末乙大包（淨重貳柒柒點零伍公克，取
樣零點貳陸公克鑑析，驗餘淨重貳柒陸點柒玖公克）均沒收銷燬。應執行無期徒刑，
褫奪公權終身，扣案之安非他命結晶大包（共重零壹陸點陸陸公克，包裝重壹零
點壹伍公克）、安非他命粉末乙大包（淨重貳柒柒點零伍公克，取樣零點貳陸公克鑑
析，驗餘淨重貳柒陸點柒玖公克）均沒收銷燬。扣案之塑膠封口機乙台、磅秤乙台均
沒收。犯罪所得財物新台幣肆萬捌仟元沒收。
    事      實
一、丁○○曾於民國（下同）八十四年間，因賭博案件，經台灣台中地方法院判處罰
    金二千元確定，於八十四年五月五日執行完畢；又於八十四年間，因賭博案件，
    經台灣台中地方法院判處罰金一萬五千元，於八十四年六月七日執行完畢；又於
    八十五年間，因賭博案件，經台灣台中地方法院判處有期徒刑五月併科罰金一萬
    元，於八十五年七月十五日執行完畢；仍不知悔改，明知海洛因係毒品，復明知
    「安非他命類」（下簡稱安非他命）藥品，業經行政院衛生署於七十九年十月九
    日，以衛署藥字第九０四一四二號公告，列入麻醉藥品管理條例第二條第四款所
    定「化學合成類麻醉藥品」管理，不得非法持有、吸用、販賣，並禁止於醫療上
    使用，同年月十一日生效，竟意圖營利，基於概括犯意，自八十六年三月底某日
    起，至同年四月二十五日止，以0000－000000號行動電話或0000
    000＃九０五０號電話秘書為聯絡工具，在台北縣蘆洲市○○路一八八巷十八
    弄七號二樓乙○○住處，以每半錢新台幣（下同）一萬二千元之價格，先後四次
    ，連續販賣毒品海洛因各「半錢」予乙○○施用。復另行起意，於八十六年三月
    底某日至同年四月二十五日止，在台北縣蘆洲市○○路一八八巷十八弄七號二樓
    乙○○住處，以每公克一千二百元之價格，先後七次，連續非法販賣安非他命各
    三公克予乙○○非法吸用，嗣於八十六年四月二十五日下午二時十分許，經警先
    行查獲乙○○後，再循線查獲於丁○○租住之台北縣五股鄉○○路一五四號七樓
    扣得被告丁○○所有安非他命結晶三大包（共重三０一六點六六公克，包裝重一
    ０點一五公克）、安非他命粉末乙大包（淨重二七七點０五公克，取樣０點二六
    公克鑑析，驗餘淨重二七六點七九公克）及吸食器乙組、酒精燈乙組、注射針筒
    乙支、留有安非他命殘渣之塑膠袋三個，及分裝毒品或安非他命所用之塑膠袋封
    口機乙台、磅秤乙台。
二、案經臺北市政府警察局移送臺灣板橋地方法院檢察署檢察官偵查起訴及移送併辦
    。
    理      由
一、訊據被告丁○○矢口否認其有何販賣毒品海洛因及麻醉藥品安非他命等犯行，辯
    稱：乙○○係其弟弟戊○○之朋友，乙○○施用之毒品海洛因及安非他命均係向
    其弟戊○○所購買，其未曾販賣毒品海洛因或安非他命予乙○○，而該0000
    －000000號行動電話係其弟戊○○所有，其未曾使用過該行動電話或電話
    秘書對外聯絡，在其租住處查扣之毒品海洛因及安非他命，係其友人己○○所寄
    放，並非其所有等語。
二、經查：
(一)被告丁○○如何於前揭時、地，先後販賣毒品海洛因及安非他命予乙○○施用之
    事實，業據同案被告乙○○於警訊中供承：「﹕（海洛因、安非他命）我分別向
    綽號「順泰」（即丁○○）及「阿川」二人購買過，安非他命及海洛因向綽號「
    順泰」買過四次，每次均買「半錢」重，市價新台幣一萬二千元，安非他命買過
    七次，一公克以新台幣一千二百元，我每次都買三公克，每次均打綽號「順泰」
    的行動電話0000－000000號或打（０二）0000000呼叫九０五
    ０號台號，他（綽號順泰）就會將毒品送至我家給我，﹕。」等情（見第九四三
    八號偵查卷第四頁反面至第五頁），嗣於偵查中及本院調查時亦均陳稱其確有向
被告丁○○購買毒品海洛因及安非他命施用等情（見同上偵查卷第二十八頁、第
    四十四頁及反面，本院卷第四十三頁至第四十四頁），復有在丁○○租住之台北
    縣五股鄉○○路一五四號七樓查扣之安非他命結晶三大包（共重三０一六點六六
    公克，包裝重一０點一五公克）、安非他命粉末乙大包（淨重二七七點０五公克
    ，取樣０點二六公克鑑析，驗餘淨重二七六點七九公克）及吸食器乙組、酒精燈
    乙組、注射針筒乙支、留有安非他命殘渣之塑膠袋三個、塑膠袋封口機乙台、磅
    秤乙台在卷可稽，被告丁○○雖否認其有販賣毒品海洛因及安非他命供乙○○施
    用等情，惟經原審送請法務部調查局就被告丁○○是否曾販賣毒品海洛因、安非
    他命予乙○○乙節為測謊結果，發覺被告丁○○對其未曾販毒。其未曾販賣
    毒品予乙○○。二事實均呈情緒波動，應係說謊，有該局（八七）陸（三）字第
    八七０三四五０六號鑑定通知書乙份在卷可按（見原審卷第一七六頁），嗣警方
    復在其租處房東李龍泉之幫忙下，在被告租住處臥室內，扣獲有被告販賣毒品海
    洛因及安非他命之記錄五紙（見第一三八二五號偵查卷第八頁至第十二頁），顯
    見被告丁○○空言否認其有販賣毒品海洛因及安非他命供乙○○施用云云，係飾
    卸之詞，不足採信。
(二)又該0000－000000號行動電話，係被告丁○○之弟戊○○所使用，業
    據被告丁○○供明在卷，而戊○○已於八十六年六月四日，因非法吸用安非他命
    及非法販賣安非他命案件經警查獲，於八十六年一月三日起，即在台灣桃園監獄
    執行中，嗣經原審法院於八十六年七月十一日以八十六年度訴字第三七０號刑事
    判決分別判處有期徒刑十月及七年，應執行有期徒刑七年六月在案，有原審八十
    六年度訴字第三七０號刑事判決及本院法務部在監在押資料表各乙份在卷可憑（
    見原審卷第七十五頁至七十八頁、本院卷第五十七頁），然被告丁○○販賣毒品
    海洛因、安非他命予乙○○施用之時間，係在八十六年三月底至同年四月二十五
    日，該期間被告丁○○之弟戊○○業已在監執行，自不可能仍使用該行動電話，
    被告丁○○於其弟在監執行期間，利用該行動電話以為販賣毒品海洛因、安非他
    命之工具即屬可能。至內政部警政署刑事警察局於八十六年七月十八日曾向台灣
    板橋地方法院檢察署檢察官聲請監聽被告丁○○之電話記錄中，雖查無被告丁○○販賣毒品海洛因或安非他命之通聯記錄，有臺灣板橋地方法院檢察署八十六年
    度聲監字第三九九號卷乙宗在案可稽，然內政部警政署刑事警察局向檢察官聲請
    監聽之電話，並無同案被告乙○○所指其與被告丁○○聯絡購買毒品海洛因、安
    非他命之該行動電話或電話秘書，即難因該監聽之通聯紀錄中無被告丁○○販賣
    毒品海洛因、安非他命之紀錄，即指被告並未販賣毒品海洛因、安非他命予乙○○施用。
(三)同案被告乙○○為警查獲後，警方辦案人員旋於八十六年六月二十四日晚十時許
    ，至台北縣五股鄉○○路一五四號七樓被告丁○○租處搜索，並在其租住處之臥
    室內扣獲安非他命三大包、安非他命原料乙大包及吸食器乙組、酒精燈乙組、注
    射針筒乙支、留有安非他命殘渣之塑膠袋三個，塑膠袋封口機乙台、磅秤乙台等
    物，而該三大包白色結晶物經檢察官送請憲兵司令部刑事支援中心以氣相層析質
    譜分析法、紅外線光譜分析法鑑驗結果，發覺均係安非他命無訛，每包淨重分別
    為八０三點七八公克、一０三九點０四公克、一九七八點八五公克，經各取樣一
    點四四公克、二點九五公克、二點四六公克鑑析，驗餘淨重分別為八０二點三四
    公克、一０三六點０九公克、一九七六點三九公克，另包白色粉末物（即安非他
    命原料），亦係安非他命淨重二七七點０五公克，取樣０點二六公克鑑析，驗餘
    淨重二七六點七九公克，有該司令部刑事支援中心鑑驗通知書乙份在卷可稽（見
    原審卷第八十七頁），嗣原審復將該查扣之三大包白色結晶物，送請法務部調查
    局鑑驗結果，亦發覺係安非他命無訛，三大包共重三０一六點六六公克，包裝重
    一０點一五公克，亦有該局八十六年十二月二十六日（八六）陸字第八六一０六
    七九九號檢驗通知書乙份在卷可憑（見原審卷第四十三頁），詎原審復無故第三
    次將該二大包（將白色結晶三包合為乙大包）白色結晶物及白色粉末物，再送請
    內政部警政署刑事警察局鑑驗結果，竟發覺該三大包白色結晶物毛重三九一四點
    四五公克，淨重三八三四點三九公克，鑑驗後發覺不含安非他命成份，而係含有
    硫酸鋁（即明礬）成份之物，另包白色粉末物，亦驗非安非他命，而係為醣類成
    份之物，有該局八十七年九月二十二日刑鑑字第六九七二三號鑑驗通知書乙份在
    卷可稽（見原審卷第二三五頁），嗣經本院傳訊內政部警政署刑事警察局負責本
    件鑑驗之職員謝金霖查証結果，亦供証其所鑑驗之物確係硫酸鋁及醣類無訛，為
    何與其他鑑驗機關鑑驗結果相異，則不清楚，並提該局以氣相層析質譜分析法、
    掃瞄式電子顯微鏡／Ｘ射線能譜分析、傳利葉轉換核磁共振所得之分子結構圖為
    証（見本院卷第九十八頁至第一０七頁），本院仍再傳訊台灣板橋地方法院檢察
    署贓証物庫承辦職員廖富祥、丙○○到庭，其等均否認有調包該四大包安非他命
    情事（見本院卷第八十一頁、八十七頁及反面），本院復再將該查扣之白色結晶
    物及白色粉末物，連同憲兵司令部刑事支援中心、法務部調查局、內政部警政署
    刑事警察局之三份鑑驗通知書送請法務部調查局再重新詳實鑑定，經該局鑑驗結
    果發覺本次送驗之物計有五大包，其中四包為白色結晶物，一包為白色粉末，白
    色結晶物各淨重一五一三點六四公克、七九六點九六公克、一０一六點八二公克
    、四五六點六四公克，包裝重分別為五點０八公克、十三點四八公克、五點二四
    公克、四點六五公克，均為羼混安非他命之硫酸鋁，白色粉未則淨重二六五點０
    六公克，包裝重四點五二公克，為含有咖啡因成份之物，並函復稱：「有關本案
    檢品及檢驗結果前後不一致問題，均無從瞭解其原因，本案前後二次送來本局
    之檢品狀況不同，首次送驗時，共有檢品結晶三包，經本局檢驗及秤重結果，總
    淨重為三０一六點０六公克，本次送驗結晶共四包，另加粉末乙包，且結晶部分
    總淨重為三七八四點０六公克，較前次多出七六八公克，粉末部分淨重為二六五
    點０六公克，前後兩次送驗情狀不一致。本案結晶部分再行檢驗結果，因本案
    檢品包裝上並未發現有該局（即刑事警察局）註明之「Ａ」、「Ｂ」標示。在與
    該局檢驗結果核對後，發現該鑑定通知書所載編號Ａ之檢品，淨重三八三四點三
    九公克，與本局編號一七三五Ａ、一七三五Ｂ、一七三五Ｃ、一七三五Ｄ等四包
    ，合計淨重三七八四點０六公克，重量相近，故研判該局所稱Ａ包檢品有可能係
    指該四包檢品，本局對此部分檢驗結果係羼混成分之硫酸鋁，檢品目視檢查為結
    晶與粉末之混合物，經將兩者分離後分別檢驗，結果發現粉末為安非他命，結晶
    為硫酸鋁。另有關前次末送驗之白色粉末乙包，在與內政部警政署刑事警察局
    檢驗結果核對後，該局所稱編號Ｂ之檢品，淨重二六一點八五公克，與本局編號
    一七三五Ｅ之檢品，淨重二六五點０六公克，重量相近，研判有可能係指此包白
    色粉末檢品，惟經本局檢驗後，發現該包檢品內含咖啡因之粉末等語，有該局八
    十八年十一月二十二日（八八）陸字第八八０七九０一七號函在卷可按（見本院
    卷第六十五頁至第六十六頁），所為之鑑驗結果與內政部警政署刑事警察局所為
    之鑑驗結果，亦迴然有異，遑論與憲兵司令部刑事支援中心及法務部調查局第一
    次所為之鑑驗結果更屬南轅北轍，且不可思議者，該三大包白色結晶物，竟於送
    內政部警政署刑事警察局及法務部調查第二次鑑驗時，更無故增為四包，且由安
    非他命結晶變為安非他命粉末及硫酸鋁結晶物之混合物，另包白色粉末之安非他
    命，亦變為含有糖類成份之物，再變為含咖啡因成份之物，足徵該扣案之三大包
    結晶安非他命及乙大包粉末安非他命，已於原審再送內政部警政署刑事警察局鑑
    驗前遭調包甚明，否則原審為何於經國內權威鑑驗機關之憲兵司令部刑事支援中
    心及法務部調查局分別以氣相層析質譜分析法、紅外線光譜分析法及氣相層析質
    譜分析法、化學分析法鑑驗結果認係安非他命無訛後，猶第三次再無故送請內政
    部警政署刑事警察局為第三次鑑驗，致發生如此不可思議之歧異結果。至本案是
    否有相關人員涉及不法，宜由檢察官深入調查，併此敘明。惟本件之鑑定，三大
    包白色結晶安非他命部分，因憲兵司令部刑事支援中心鑑驗後，再由法務部調查
    局為鑑驗，因鑑驗時必需使用檢體而有耗損，故二者驗餘後之重量自有差異，應
    以後來為鑑驗之法務部調查局之鑑驗結果為依據，另白色粉末安非他命部分，原
    審並未送請法務部調查局鑑驗，自以憲兵司令部刑事支援中心鑑驗結果為依據。
(四)被告丁○○雖一再否認扣案之安非他命結晶三大包、安非他命粉末乙大包非其所
    有，指稱係案外人己○○所寄放云云，証人己○○於偵查中亦庭証稱該三包安非
    他命確係其寄放於被告丁○○租住處等語；然該三大包安非他命結晶物及乙大包
    安非他命粉末，究係己○○於何時寄放於被告租住處，証人己○○則供稱：「我
    交給他（指丁○○）的不是安非他命，我是託朋友林永達住中和，拿放在他那裡
    的，是在八十六年一月十三日入獄前交給他的。」、「我交給他三包，我認為這
    三包根本是沒用的東西，不是安非他命，否則我會拿去賣。」、「我沒有給他一
    包粉末。」等語（見第一三八二五號偵查卷八十六年十月十七日筆錄），與被告
    丁○○供係：「是我朋友己○○在一月初拿來這裡叫我保管的，﹕」、「﹕是我
    的朋友己○○八十六年初寄獲在我那裡的，他是叫一位『吳孟達』的人拿過來，
    說要寄放在我那裡。」、「八十六年六月初，是己○○拿來的。」等情（見同上
    偵卷八十六年十月十四日筆錄、本院卷第五十二頁、第七十五頁），所供互不相
    符，況証人己○○一再供稱其所寄放之三包物品並非安非他命，而己○○與被告
    丁○○均有非法吸用安非他命犯行，二人對己○○寄放之物是否為安非他命，自
    無認知上之錯誤，己○○亦無將平日供其非法吸用所需之安非他命無故寄放於被
    告之處之理，而在被告租住處查扣之該三大包安非他命結晶，數量極鉅，市價不
    菲，己○○亦陳稱其寄放之該三包物品，如係安非他命，其早已取出販賣牟利，
    不可能寄放於被告租住處等語，可知該三大包安非他命結晶物，應非己○○所寄
    放者，洵無疑議，被告辯謂係己○○所有，要係諉卸之詞，不足採信。
(五)至同案被告乙○○嗣後於偵、審中改供其係向被告購買毒品海洛因五、六次，每
    次購買價格約一萬餘元，購買安非他命約三、四次，每次約二、三千元不等云云
    ，與其警訊中所供固不盡相符，洵係其嗣後於偵、審中，因時間之間隔，記憶已
    有模糊，致無法如警訊案發之初，能為明確、詳細之供述，且案重初供，自應以
    乙○○於警訊所供向被告購買毒品海洛因、安非他命之時間、次數及金額為可採
    ，並援引為本案論罪科刑之依據。
(六)至被告之弟戊○○供稱該台北縣五股鄉○○路一五四號七樓係其委請其兄所租，
    供其放置傢俱云云，然該處房屋係被告向房東李龍泉所承租，業據証人李龍泉供
    明在卷，復有租賃契約乙份在卷可稽，被告亦供承其曾在該處非法吸用安非他命
    ，並指稱該屋內之咖啡研磨機、酒精燈均係其所有，顯見該處係被告租賃供己使
    用甚明。
    綜上所論，足徵被告所辯，均係卸責圖免之詞，委不足採，被告所犯事証明確，
    其犯行洵堪定。
三、查海洛因係肅清煙毒條例所列之毒品；另安非他命藥品，則經行政院衛生署於七
    十九年十月九日，以衛署藥字第九０四一四二號公告，列入麻醉藥品管理條例第
    二條第四款所定「化學合成類麻醉藥品」管理，不得非法持有、吸用、販賣，並
    禁止於醫療上使用，同年月十一日生效，被告明知猶意圖營利，連續先後販賣毒
    品海洛因、安非他命所為，係犯肅清煙毒條例第五條第一項之販賣毒品罪及麻醉
    藥品管理條例第十三條之一第二項第一款之非法販賣化學合成麻醉藥品罪，被告
    行為後，毒品危害防制條例已於八十七年五月二十日公布，於同年月二十二日生
    效，依該條例第二條第二項第一款、第二款規定，已將海洛因列為該條例所示之
    第一級毒品，安非他命則列為該條例第二級毒品防制，茲比較新舊法結果，以被
    告行為時之肅清煙毒條例第五條第一項及麻醉藥品管理條例第十三條之一第二項
    第一款規定較有利於被告，依刑法第二條第一項但書規定，自應適用最有利於被
    告之行為時法律，為本件論罪科刑之依據。又被告先後多次販賣毒品海洛因及非
    法販賣化學合成麻醉藥品行為，均時間緊接，犯罪構成要件分別相同，顯均係基
    於概括犯意所為，均為連續犯各以一罪論，並就連續非法販賣化學合成麻醉藥品
    部分加重其刑，另販賣毒品罪部分，因其法定本刑為死刑及無期徒刑，依法不得
    加重，併此敘明。被告所犯二罪，犯意各別，行為互殊，應分論併罰。又查被告
    曾於八十四年間，因賭博案件，經台灣台中地方法院判處罰金二千元確定，於八
    十四年五月五日執行完畢；又於八十四年間，因賭博案件，經台灣台中地方法院
    判處罰金一萬五千元，於八十四年六月七日執行完畢；又於八十五年間，因賭博
    案件，經台灣台中地方法院判處有期徒刑五月併科罰金一萬元，於八十五年七月
    十五日執行完畢，台灣高等法院檢察署刑案資料簡覆乙份在卷可按，被告於有期
    徒刑執行完畢後，五年內再犯有期徒刑以上之本罪，均為累犯，應就非法販賣化
    學合成麻醉藥品部分，遞加重其刑，另販賣毒品罪部分，因其法定本刑為死刑及
    無期徒刑，依法不得加重。
四、原審未詳為勾稽，即為被告無罪之諭知，尚有未洽，檢察官上訴意旨執此指摘原
    判決失當，為有理由，應由本院將原判決關於被告丁○○部分予以撤銷改判，爰
    審酌被告之素行、犯罪動機、目的、手段、所生之損害及犯罪後態度等一切情狀
    ，就所犯販賣毒品罪部分，處以無期徒刑，並依法褫奪公權終身，就被告非法販
    賣化學合成麻醉藥品罪部分，量處有期徒刑陸年，並定應執行無期徒刑，褫奪公
    權終身。
五、扣案之安非他命結晶大包（共重零壹陸點陸陸公克，包裝重壹零點壹伍公克
    ）、安非他命粉末乙大包（淨重貳柒柒點零伍公克，取樣零點貳陸公克鑑析，驗
    餘淨重貳柒陸點柒玖公克），均係違禁物，應法宣告沒收並銷燬。另扣案之塑膠
    封口機乙台、磅秤乙台，係放置在被告所承租房間臥房內，係被告所有之物，業
    據証人李龍泉供明在卷，應屬其供分裝安非他命及毒品販賣所用之物，均依法宣
    告沒收。又被告供販賣毒品海洛因所得之財物肆萬捌仟元，均依法宣告沒收。至
    在乙○○處查扣之電子秤乙台及塑膠鍊袋一百四十個，雖乙○○供係被告所有之
    物，然已為被告所否認，且係乙○○住處所查扣之物，尚難僅憑乙○○所供即認
    係被告所有供犯罪所用之物，自不得於本案予以宣告沒收；至扣案之吸食器乙組
    、酒精燈乙組、注射針筒乙支、留有安非他命殘渣之塑膠袋三個，則均係被告供
    非法吸用安非他命或施用毒品所用之物，與被告販賣毒品海洛因及非法販賣安非
    他命無關，亦無庸予以宣告沒收，均附此敘明。
六、被告經合法傳喚無正當理由故不到庭，爰不待其陳述逕行判決。
七、據上論斷，應依刑事訴訟法第三百六十九條第一項前段、第三百六十四條、第二
    百九十九條第一項前段、第三百七十一條，肅清煙毒條例第五條第一項、第十二
    條前段、第十三條第一項、麻醉藥品管理條例第十三條之一第二項第一款，刑法
    第十一條前段、第二條第一項但書、第五十六條、第四十七條、第三十七條第一
    項、第五十條第四款、第三十八條第一項第二款，判決如主文。
本案經檢察官蔡薰慧到庭執行職務
中    華    民    國    八十九    年       五       月         五       日
                            臺灣高等法院刑事第十六庭
                                審判長法  官  許  增  男
                                      法  官  蔡  彩  貞
                                      法  官  黃  鴻  昌
右正本證明與原本無異。
如不服本判決應於收受送達後十日內向本院提出上訴書狀，其未敘述上訴之理由者並
得於提起上訴後十日內向本院補提理由書（均須按他造當事人之人數附繕本）。
販賣毒品部分，本院應依職權送上訴。
                                      書記官  黃  千  鶴
中    華    民    國    八十九    年        五      月        九        日
肅清煙毒條例第五條第一項：
販賣、運輸、製造毒品、鴉片或麻煙者，處死刑或無期徒刑。
管制藥品管理條例第十三條之一第二項第一款：
違反前條之規定，其屬於第二條第四款之麻醉藥品者，依左列規定處罰：
一、非法輸入、製造、運輸、販賣者，處五年以上有期徒刑，得併科五萬元以下罰金
    。


司法院資訊處製作；財團法人民間司法改革基金會備份。
